臺北高等行政法院判決
　　　　　　　　　　　　　　　　　　 95年度訴字第04025號
　　　　　　　　　　　　　　　.
原　　　告　哈利歐股份有限公司
代　表　人　甲○○
被　　　告　經濟部智慧財產局
代　表　人　蔡練生（局長）
訴訟代理人　丙○○
　　　　　　戊○○
參　加　人　喜伯企業有限公司
代　表　人　乙○○○
訴訟代理人　丁○○
上列當事人間因商標評定事件，原告不服經濟部中華民國95年9
月14日經訴字第09506178320 號訴願決定，提起行政訴訟，並經
本院依職權命第三人喜伯企業有限公司參加訴訟，本院判決如下
：
    主  文
訴願決定及原處分均撤銷。
被告對原告於民國93年6 月17日就註冊第877204號「哈里歐
HALIIO」商標所提申請評定案，應依本判決之法律見解另為處分
。
原告其餘之訴駁回。
訴訟費用由被告負擔五分之四，餘由原告負擔。
    事  實
一、事實概要：
    訴外人后政企業有限公司前於民國（下同）87年8 月25日以
    「PH及999 設計圖」作為註冊第789475號商標之聯合商標，
    指定使用於當時商標法施行細則第49條所定商品及服務分類
    表第29類之牛奶、乳粉、奶水、奶油、煉乳、奶昔、奶精、
    調味乳、咖啡奶粉、羊乳、咖啡牛乳、乳酪等商品，向前中
    央標準局（88年1 月26日改制為智慧財產局，即被告）申請
    註冊。嗣於審定公告前88年2 月12日變更商標圖樣為「哈里
    歐HALIIO」，變更商標類別為正商標，且變更指定商品，旋
    於同年3 月9 日更正指定商品為原指定使用之「牛奶、乳粉
    、奶水、奶油、煉乳、奶昔、奶精、調味乳、咖啡奶粉、羊
    乳、咖啡牛乳、乳酪」商品。又於88年10月28日變更申請人
    為參加人喜伯企業有限公司。經被告智慧財產局審查，核准
    列為註冊第877204號商標（下稱系爭商標），並發給註冊證
    。嗣原告於93年6 月17日，持註冊第00000000號商標（下稱
    據以評定商標1 ）、註冊第00000000號商標（下稱據以評定
    爭商標2 ）及註冊第00000000號商標（下稱據以評定商標3
    ）（以上商標圖樣均如附圖(二)所示），以系爭商標之註冊有
    違註冊時商標法第37條第14款及現行商標法第23條第1 項第
    14款之規定，對之申請評定。案經被告審查，以95年5 月17
    日中台評字第930204號商標評定書為「申請不成立」之處分
    （下稱原處分）。原告不服，提起訴願，經經濟部95年9 月
    14日經訴字第09506178320 號訴願決定駁回，原告仍不服，
    遂向本院提起行政訴訟。本院依職權命參加人參加訴訟。
二、兩造聲明：
　(一)原告聲明：
    1.訴願決定及原處分均撤銷。
    2.被告應就系爭商標為申請評定成立之處分。
　(二)被告聲明：原告之訴駁回。
三、兩造之爭點：
    系爭商標有無違反註冊時商標法第37條第14款及現行商標法
    第23條第1 項第14款之規定？
　(一)原告主張：
    1.近年西餐廳／咖啡店／泡沫紅茶店等連鎖加盟餐飲事業崛
      起，舉凡盟主的店家之名號，加盟連鎖事業的盟主的餐飲
      業用的生財器具／食材：包括牛奶、奶油、煉乳、奶精、
      調味包、蛋糕…／設備／…統一規劃／供應／宣傳／餐飲
      知識或技術方面之傳授，服務人員之訓練及對加盟者指導
      課程之提供，餐廳管理等…的能力均為欲加盟者所關注與
      在乎的因素，而其中最重要的一環即是盟主需擁有相當的
      知名度或識別性強的稱號，此知名度或識別性強的稱號，
      不僅能吸引消費者的眼光，更能提高商品／店家銷售的業
      績，是商機的致勝的關鍵。原告30年來在臺灣大量進口行
      銷販賣「虹吸式咖啡壺」（或稱咖啡蒸煮器／賽風）所建
      立的咖啡專業名聲（即公司名稱與商標）成為參加人於發
      展餐飲及其加盟業務店家意欲竊用稱號的標的。依臺灣一
      般的商業習慣，民眾或公司行號間除了於正式公文來往，
      對於公司名稱的稱呼，基本上「股份有限公司」、「有限
      公司」或「公司」都是省略不用的，即原告的公司全名為
      「哈利歐股份有限公司」，業者／消費者與原告互動時都
      會用簡稱或以特取部份「哈利歐」來稱呼原告，此為商業
      上的慣例。換句話說「哈利歐」一為公司名稱，是原告長
      期信譽累積的對外稱呼，二為原告商品保證對外的表徵，
      「哈利歐」共同作為表彰原告之商譽／商品或服務對外的
      識別。參加人於網站自云：「30年來哈里歐公司從進口咖
      啡器材，世界咖啡豆以及歐美…到經營餐廳咖啡館…」，
      可知參加人與原告是為咖啡餐飲／咖啡器材界的同業。而
      參加人覬覦竊用原告專業的商譽以搭拓展事業的順風船，
      竟於88年惡意陸續搶先註冊近似於原告自71年起即持有註
      冊的系爭商標及其他相關註冊商標，參加人該眾商標之指
      定商品均為咖啡西餐廳用之相關商品，或謂加盟業務用不
      可缺乏之商品，其中原告申請評定商標的指定商品亦被涵
      蓋在內。原告於92年先行申請評定與本案相關之參加人的
      註冊第00000000號商標，該商標指定商品與原告經營的主
      要商品完全相同，原告獲被告的申請成立之評定。參加人
      於88年2 月12日始申請的系爭商標，與原告於71年1 月10
      日起即持有之據以評定商標，依被告中台評字第H0000000
      0 號商標評定書四：「本件申請評定人略以：據以評定之
      『哈利歐及圖』商標圖樣之中文『哈利歐』，與系爭註冊
      第877204號『哈里歐HALIIO』等商標圖樣上中文『哈里歐
      』相較，二者僅中間文字『利』及『里』之差，其讀音極
      為雷同，有致商品購買人產生混同誤認之虞，應屬近似之
      商標」，是故兩造商標為近似商標。今參加人以近似於原
      告公司名稱特取部份的系爭商標作為其商品對外的事業拓
      展的表徵，其作法很容易誤導一般消費者及加盟者，以為
      參加人與長年代理日商HARIO 而擁有咖啡專業器材美譽的
      原告，為同一或有關連的企業團體、加盟者，或使第三者
      誤認參加人即為原告，日後參加人因加盟事務繁瑣而與其
      加盟者間發生任何糾紛事故，原告屆時有可能遭受的無妄
      之災，故而原告以為參加人的作法不但侵害到原告的商標
      權利及消費者的利益，也破壞了市場公平競爭的機制，並
      妨礙工商界的發展。
    2.原告以公司名稱及註冊商標（哈利歐）在臺灣咖啡餐飲界
      建立了自身聲譽與日商HARIO 咖啡壺等咖啡器材的品牌：
      (1)60、70年代起，臺灣與自由經濟接軌，然因國人對於英
        文及日文等外文及商品的認識有限，當時國外商品欲進
        入臺灣市場並建立品牌，基本上必需藉由本地人的用心
        處理與經營才有機會開花結果。原告之創始經營人於63
        年因緣際會結識日本耐熱玻璃工廠：哈利奧（HARIO GL
        ASS CO.,LTD.），原告當時針對臺灣市場的特質與市場
        有發展性之消費需求，從日本工廠生產眾多的玻璃器皿
        中挑選「虹吸式咖啡壺」或云「咖啡蒸煮器／賽風／Sy
        phon」咖啡器材作為進口的主要商品，雙方建立了合作
        關係。而在雙方的認同下，原告以「HARIO 」之音譯（
        哈利歐）做為公司中文名稱之特取部分，並使用「HARI
        O COOK CO.,LTD」作為英文公司名稱。日商HARIO 於西
        元1986年9 月30日為了臺灣進口關稅事務來函時即聲明
        ，其於西元1982年1 月1 日正式指定原告為其在臺的代
        理商，於臺做推廣的工作。當時原告為了推廣尚無人知
        曉的HARIO 咖啡壺等咖啡器材等在臺業務, 草創初期皆
        由業務人員親自到咖啡店、西餐廳、飯店做地毯式拜訪
        及介紹並指導，並提供完整的售後服務以服務餐廳、咖
        啡店之使用者。數年後，原告逐漸開拓出市場，爾後原
        告因應市場大量需求性，調整銷售路線，改採經銷商制
        並居於幕後與眾經銷商如咖啡烘焙業者、咖啡業者、百
        貨業者、器具行…做產業結盟行銷，在大家同心協力的
        打拼下，終於將HARIO 虹吸式咖啡壺大量的導入臺灣的
        咖啡飲食文化中，並在國內咖啡餐飲消費市場中造成所
        謂的「日式咖啡」「虹吸式咖啡」風潮。當時聞名於餐
        飲界，位於中山北路的上島咖啡店，以及至今尚在營運
        的亞里士西餐廳，都是原告經營販賣的咖啡器材愛好支
        持者。目前在網路上可查詢到的「食樂指南」即指出：
        亞里士西餐廳在60年代與上島、亞都是日式咖啡的鐵三
        角，其所使用的咖啡器材就是原告所進口經營的虹吸式
        咖啡壺，此為咖啡與咖啡器材共同創造出來的特殊咖啡
        文化。西元1985年起，原告自日商HARIO 採買的咖啡器
        材的進口量已達日幣22,828,010.00 元。在原告多年耕
        耘下，經銷商遍及臺灣各地，國內銷售虹吸式咖啡壺等
        的數量及金額也日益增加，就以原告76年的發票為例，
        以原告經銷商全名的抬頭分類，原告各地之眾經銷商即
        涵蓋了：咖啡食品公司：美倫咖啡股份有限公司、正洲
        咖啡食品有限公司、第一咖啡實業有限公司、上品咖啡
        實業股份有限公司、蜂蜜蜜蜂咖啡豆有限公司。食品公
        司業者：利代食品股份有限公司、南中食品企業股份有
        限公司、南菲食品有限公司、永幸食品公司、中菲食品
        企業股份有限公司、中西食品有限公司、蜂大食品有限
        公司、桂群食品行、長星食品事業股份有限公司。餐具
        用品公司業者：協鍾餐具用品有限公司、宇宙世界咖啡
        餐具行、王球餐具行、大華餐具行、新昌磁器股份有限
        公司、永光商行、匯揚實業有限公司、怡全行、蕾盛行
        、上嘉行、福昌實業社。超級市場、百貨公司業者：香
        蒂企業有限公司和平超級市場門市部、永琦百貨商場股
        份有限公司台中分公司、摩翼企業有限公司（明耀、永
        琦、中興百貨公司咖啡／咖啡器材專櫃公司）、嵐山股
        份有限公司（百貨公司咖啡／咖啡器材專櫃公司），其
        中摩翼企業有限公司設櫃於多家百貨公司以販賣咖啡、
        咖啡豆、奶油、糖包等餐飲食材及原告的咖啡器材為主
        要的業務，從76年原告開立發票給該公司的發票金額即
        可見業績卓著。後因該公司積欠原告貨款與票款，原告
        於85年依法提起給付訴訟獲判決確定，其後依強制執行
        法第115 條，執行對第三人的金錢債權，向明曜百貨股
        份有限公司請求支付該公司應給付摩翼企業有限公司設
        櫃經營之貨款，原告因而獲明曜百貨股份有限公司開立
        支票1 張，即可證明原告的咖啡器材透過經銷商於百貨
        公司設櫃推廣販賣而達消費者的手中。節慶禮物用、公
        司、個人自行購物使用：進倫汽車股份有限公司、新陸
        有限公司、馬自達股份有限公司、臺灣迪生股份有限公
        司、合德積體電路股份有限公司、萬海航運股份有限公
        司…。從上開76年的發票金額可以看出臺灣各地經銷商
        當時每月均已大量向原告採購咖啡器材以供應市場需求
        ，可見在原告的努力與耕耘下，自身與日商HARIO 品牌
        以「咖啡蒸煮器／虹吸式咖啡壺／賽風」在當時的咖啡
        餐飲市場上已佔了一席之地。其後到西元1989至1992年
        ，原告的進口量更達日幣65,162,001.00 、67,503,338
        .00 、62,724,284.00 及63,627,564.00 元。至今原告
        仍進口日商HARIO 的相關商品以應市場及消費者之需。
        由於原告銷售業績亮麗，深獲日商HARIO 的重視，西元
        1990年，日商HARIO 不但邀請原告以及其海外的眾代理
        商至工廠做實地的生產觀摩與學習，原告同時也參加由
        日商HARIO 在東京舉辦的HARIO 第1 屆世界性商品的展
        示大會，並上臺接受日商HARIO 社長的表揚，原告並獲
        得日商HARIO 全世界的「THE BEST SALE 最佳銷售」表
        揚獎座。換言之，日商HARIO 虹吸式咖啡器材或英文HA
        RIO 公司之商標名聲等在臺灣能有相當的知名度，乃是
        原告多年的耕耘及正確的行銷策略下所建立，日商HARI
        O 了解這事實與狀況，早於西元1986年為了臺灣關稅事
        務，來函證明原告自西元1982年起是其在臺的代理商外
        ，其來函內文感謝原告的多年努力及經營，並於知悉本
        案時來函關注，日商HARIO 亦再度陳述對原告拓展業務
        的感謝。
      (2)日商HARIO 以所生產製造的玻璃商品的品質有過人之處
        ，自許為玻璃界之王，因而以「玻璃王」命名，而日文
        漢字「玻璃王」的發音：玻=HA 、璃=RI 、王= O ，因
        而對外所取名的英文公司名稱即為HARIO GLASS CO.,LT
        D ，於日本國內則使用玻璃王株式會社，其發因與玻璃
        王及HARIO 的發音完全一致，此為日商HARIO 的商標創
        立來源。日商HARIO 以「HARIO 」商標在日本、美國、
        韓國等國先後註冊，也於58年8 月1 日於臺灣取得第36
        595 商標註冊證，先後延展至專用期至88年7 月31日，
        其後再於89年12月1 日取得第00000000商標註冊證，指
        定之商品亦是咖啡壺、咖啡過濾器、虹吸式咖啡器、冷
        酒器…等餐飲用之器皿。
      (3)日商HARIO 對於其商標在臺註冊與原告認知不同，其認
        為註冊英文即足夠保護自身的權益，而原告卻以為在臺
        灣推廣HARIO 商品時使用音譯的「哈利歐」來註冊，並
        用「哈利歐股份有限公司」的公司名稱，會比用「玻璃
        王」的漢字更能達到開拓市場之效果，更何況商標與公
        司名稱均是營利事業團體對外的信譽表徵，共同地具有
        表彰自己之商品／服務，以與他人之商品／服務相區別
        。再者，原告認為臺灣消費者看到「玻璃王」會發出ㄅ
        ㄛ ㄌㄧˊ ㄨㄤˊ，而不會發出HARIO 的音，這就如同
        汽車界裡MAZDA 汽車公司或Kanebo化妝品公司在臺稱呼
        「馬自達」、「佳麗寶」，而不用其在日本使用的日文
        漢字「松田工業」、「金鐘」作為在臺的公司名稱，而
        使用音譯作為公司名，此兩家公司的行銷作法是讓消費
        者一看到「馬自達」或「佳麗寶」時，自然而然聯想到
        Mazda 及Kanebo的商品，對於此點看法，日商HARIO 持
        保留意見，故而對HARIO 的音譯商標註冊之事宜即全權
        由原告在臺自行處理。因此原告於71年攜帶所經營的虹
        吸式咖啡壺等相關商品及目錄，至被告的前身中央標準
        局詢問如何申請辦理商標註冊，經當時經辦人員的指導
        與告示，原告乃以「哈利歐及圖」陸續註冊取得191786
        、191801、191802、191787等商標註冊權，復於92年2
        月16日二度獲准延展註冊，並於93年2 月16日再取得第
        00000000之註冊商標，使用於包括虹吸式咖啡器、咖啡
        壺、咖啡杯、咖啡杯盤、咖啡蒸餾壺、咖啡過濾器、濾
        紙式咖啡器、非貴金屬製咖啡具、咖啡調製器、非電動
        咖啡過濾壺、手動磨咖啡器…共40多餘項商品，所有的
        商品均與咖啡餐飲用之器材用品相關與日商HARIO 所申
        請的類別及商品一致。臺日雙方中文「哈利歐」及英文
        「HARIO 」的商標都註冊齊全，並獲日商HARIO 授權使
        用其HARIO 英文商標在臺灣市場推廣使用。
      (4)在原告長期經營以及提供良好的售後服務，虹吸式咖啡
        壺廣受使用者的喜愛，加上HARIO 虹吸式咖啡壺因可淬
        取出優質咖啡的專業特質，更吸引了咖啡專業人士的眼
        光與喜愛，故而此虹吸式咖啡壺經常收錄在網路、網路
        教學、咖啡教學、報紙，原告經營的主力商品：虹吸式
        咖啡壺是臺灣咖啡文化發展中不可缺席的一角。
        網友稱呼HARIO 產品為「哈利歐」產品，此亦代表「
          HARIO 」= 「哈利歐」之印象已深植消費者的心中，
          此亦是原告推展HARIO 音譯商標成功的鐵證。
        自家烘焙咖啡店業者「奧圖咖啡」，於其網站上不但
          介紹原告的虹吸式咖啡壺，亦另闢網頁登載原告乃臺
          灣Hario 咖啡器材總代理，可見原告從事咖啡器材的
          業務是廣為咖啡餐飲界所悉知的一個事實。
        咖啡食品業者「煌鼎咖啡生活館」網站資料提及咖啡
          時，即將虹吸式咖啡壺點出介紹，也另闢網頁為此虹
          吸式咖啡壺做商品操作使用說明以服務網友；煌鼎咖
          啡生活館並於網頁內的咖啡連結裡的「國內咖啡業者
          」介紹指出原告是為臺灣Hario 咖啡器具總代理，此
          亦顯原告是為咖啡業界之一份子，原告透過網路媒介
          更是廣為業界及消費者所知。
        臺灣坊間所出版的有關咖啡餐飲的書籍報導，原告所
          代理進口販賣的Hario 虹吸式咖啡壺均被列入為萃取
          咖啡或經營咖啡店、西餐廳的重要的工具之一，虹吸
          式咖啡壺與咖啡餐飲間互動的緊密關係，諸書皆有做
          眾多說明與介紹：
          A.義大利咖啡實驗室：出版者為商智文化事業股份有
            限公司，出版日期：西元1998年3 月，第200 至20
            7 頁。
          B.咖啡style ：出版者為傳統色事業有限公司，出版
            日期：西元1998年10月，第63頁。
          C.遇見一杯好咖啡：出版者為大雅出版有限公司，出
            版日期：西元1999年11月，第56至67頁。
          D.咖啡風景：出版者為永中國際股份有限公司，出版
            日期：西元2001年11月，第46至49頁。
          E.咖啡經典：出版者為朱雀文化事業有限公司，出版
            日期：西元2001年11月，第11至13頁。
          F.開始在家煮咖啡：太雅出版有限公司，出版日期：
            西元2002年2 月28日，第54至57頁。
          G.精選咖啡：上旗文化有限公司，出版日期：西元20
            03年2月，第140至145頁。
          H.咖啡賞味誌；積木文化出版公司，出版日期：西元
            2003年，第55至59頁。
          I.咖啡大全：城邦文化事業股份有限公司，出版日期
            ：2004年7 月，第146至147頁。
          J.煮杯好咖啡：躍昇文化事業有限公司，出版日期：
            西元2005年4 月，第10、24至25頁。
          K.咖啡博覽：漢欣文化事業有限公司，出版日期：西
            元2005年5 月，第25至29頁。
          L.臺灣的咖啡：遠足文化事業股份有限公司，出版日
            期：西元2005年12月，第41頁。
          此外「咖啡賞味誌」書籍於介紹咖啡文化之際，亦闢
          篇幅介紹原告為咖啡器具的供應廠商，可見原告立足
          於咖啡餐飲界，為咖啡達人所知曉。
        以咖啡商品聞名於世的咖啡食品公司：臺灣雀巢股份
          有限公司的網站網頁內容，亦登載了原告經營販賣的
          虹吸式咖啡壺的圖片，這亦代表了該公司認為原告的
          虹吸式咖啡壺專業色彩可提昇其公司咖啡商品的品質
          ，此亦為原告深入臺灣咖啡業界中的一個鐵證，原告
          的事業體與咖啡餐飲間有密不可分的關係。
        於臺知名的咖啡連鎖店：Kohikan 珈啡館的網站對虹
          吸式咖啡亦有所琢磨與介紹，而原告的虹吸式咖啡壺
          的圖樣也登載在網站中，此即代表咖啡業者肯定虹吸
          式咖啡在咖啡專業領域中之地位。該網站更登載了蘋
          果日報於93年6 月24日報導的「咖啡沖泡技巧大公開
          」文中對虹吸式咖啡的詳細說明。
        以餐飲觀光為教學而享有風評的開南商工觀光科，其
          教學用及考試用之題庫中，關於飲料與調酒第6 章含
          咖啡因飲料的是非題，將虹吸式咖啡沖泡法列入試題
          中，可見原告長年經營的虹吸式咖啡壺因廣受愛用者
          使用，已成為臺灣咖啡文化產業的重要商品之一。
        94年10月17日經濟日報資訊科技版東山鄉農會總幹事
          陳豐榮先生於推廣東山咖啡時，推荐煮東山咖啡要以
          虹吸式為佳的報導，原告虹吸式咖啡壺再度地被相關
          業者肯定。
        專業進口藍山咖啡／咖啡豆的同業業者：芳玉食品企
          業有限公司，於其網站作商品介紹時亦推荐以虹吸式
          咖啡壺的烹煮方式最得以呈現牙買加藍山咖啡絕佳口
          感，是咖啡廳老板及咖啡老饕不可缺少的工具之一。
        一般小咖啡店為了表徵其店家的特色也會用虹吸式咖
          啡壺來服務消費者，如「熊咖啡店」的老闆於其網站
          強調其煮咖啡之用心：一是摩卡壺，二是虹吸式，三
          是比利時皇家壺。可見此店家認定虹吸式咖啡壺對咖
          啡店的經營有加分的作用，使用它就是店家咖啡服務
          品質的保證。
        網友之網站「爾灣咖啡」張貼有關使用虹吸式咖啡壺
          的使用秘訣，可見虹吸式咖啡壺受到消費者及網友的
          愛用。
        咖啡網友之網站「咖啡地圖尋」介紹原告的網站是為
          懷舊而細緻的網頁製作，讓人彷彿置身在咖啡館裡，
          可見原告的網站資料是深受到網友的喜愛及被流傳。
        從事並推廣加盟事業的「卡爾迪咖啡」於95年5 月2
          日之經濟日報，為自身加盟做廣告宣傳時，將原告的
          虹吸式咖啡壺陳列於高雄旗山店業主旁。
        臺大醫院眼科部主治醫師施永豐每周抽兩個中午煮咖
          啡與朋友分享的圖片刊登在95年1 月4 日聯合報健康
          E4版，其中所使用的咖啡壺即為原告所經營銷售的虹
          吸式咖啡壺，可見原告所經營商品已深入民間消費市
          場，與消費者休閒，健康生活相結合。
        臺灣景氣不比往年，愈來愈多的臺灣百姓為了加強自
          身的工作能力、意欲創業自行開店做老板、增進享受
          人生的樂趣…等等，只要有學習的機會都會熱情地加
          入，故而造成坊間各式各樣的才藝班如同雨後春筍般
          地崛起，其中有關咖啡店開店的技術傳授班更是大受
          歡迎，而其傳授的課程中，原告虹吸式咖啡壺在經銷
          商的推廣下也成為才藝班的教學用教具。
        專業的咖啡店直接使用原告的虹吸式咖啡壺等商品做
          為生財工具用以饗咖啡愛好者，也有將原告的虹吸式
          咖啡壺做成宣傳海報以顯自身是為咖啡的專業者，即
          代表咖啡店以為原告的虹吸式咖啡壺可以用來表徵店
          家的服務商品的品質，是故原告的咖啡器材在咖啡業
          界中有著專業的色彩。
        由上述說明即可知原告如何深耕於咖啡餐飲事業，而在
        咖啡餐飲市場所建立的的商譽與特色受業界肯定，不容
        置疑。
    3.系爭商標與據以評定之商標使用於同一或類似商品：
      商品類似係指二個不同的商品，在功能、材料、產製者或
      其他因素上具有共同或關聯之處，如果標上相同或近似的
      商標，依一般社會通念及市場交易情形，易使商品消費者
      誤認其為來自相同或雖不相同但有關聯之來源，則此二個
      商品間即存在類似的關係（「混淆誤認之虞」審查基準5.
      3.1 及最高行政法院92年度判字第562 號判決參照）。「
      商品及服務近似檢索參考資料」之主要目的係便於行政管
      理及檢索之用，於判斷是否為類似商品時，仍應就個案中
      商品或服務之各種相關因素為斟酌，是以依商標法第17條
      第4 項「類似商品或服務之認定，不受分類之限制。因此
      ，同一類商品或服務不一定是類似商品或服務。而不同一
      類的商品或服務也可能是類似商品或服務」。復依「混淆
      誤認審查基準」5.3以下，商品或服務類似之判斷：
      (1)商品功能間具有相輔之作用，可共同完成滿足消費者特
        定之需求者。
      (2)服務之目地在於滿足消費者特定之需求者。
      (3)商品的功能為何及服務滿足的需求，應以一般社會通念
        為主。
      (4)商品與服務間亦存在有類似的情形，例如服務的目的若
        在提供特定商品之銷售，裝置或修繕等，則該服務與該
        特定商品間即存在有類似的關係。
      (5)先權利人如有多角化經營，尤其是如有事證顯示可能跨
        入同一商品／服務市場經營者，更應予考量。
      (6)商品之行銷管道或服務提供場所相同，相關消費者同時
        接觸之機會較大，引起混淆誤認之可能性較高。
      臺灣近年咖啡店／西餐廳等之咖啡產業蓬勃發展，消費者
      到一般的西餐廳或咖啡店選購咖啡消費時，店家都會隨杯
      附上糖包及奶油球以服務大眾，若消費者有特殊口味需求
      ，如喜好重牛奶味、奶油、奶精、可可口味、肉桂口味或
      煉乳，均可自行添加或另行付費要求店家服務，因此可知
      這已是一般西餐廳及咖啡店家的必備的服務性食材。事實
      上一般消費者在家自行煮咖啡再搭配上牛奶、奶精或奶油
      者，比比皆是，而據以評定商標指定商品「虹吸式咖啡器
      、咖啡蒸餾壺、水滴式咖啡器、紅茶濾泡器…」等咖啡器
      材即可淬取出香醇可口的咖啡，而系爭商標指定商品「牛
      奶、乳粉、奶水、奶油、煉乳、奶昔、奶精、調味乳、咖
      啡牛奶羊乳、咖啡牛奶、乳酪」之中的牛奶、奶水、奶油
      、煉乳、奶精，對咖啡可添加不同的口感風格，兩造商品
      均可滿足消費者在口感與消費的需求，兩造商品均屬咖啡
      餐飲產業裡的一環，彼此間有密不可分的關係，依商品的
      特質為類似商品，茲詳述如下：
      (1)咖啡業者於生產、販賣咖啡之際也自行設立咖啡店，而
        咖啡業者深知使用虹吸式咖啡壺可以將咖啡的品質完全
        表現出來，因此就使用原告的虹吸式咖啡壺來煮咖啡服
        務大眾，以之做為生財工具。咖啡業者也將原告的商品
        陳列在其店裡的櫥窗或營業場所的陳列架上來販賣，咖
        啡業者的如此作法，其目的一來突顯店家的咖啡專業的
        形象表徵，二來藉由販賣原告的咖啡器材來增加店家的
        營業收入，三來可帶動並提高咖啡廳咖啡豆的銷售量。
        咖啡業者販賣銷售咖啡器材不但豐富了店家的商品種類
        ，讓店面更有看頭，也更滿足了消費者、使用者DIY 及
        對商多元化的需求。事實上在臺灣餐飲市場上使用原告
        虹吸式咖啡壺來烹煮咖啡以饗消費者的咖啡店家，不勝
        枚舉。例如成立於西元1956年，立足於西門町長達50年
        之久，名聲遠播的蜂大咖啡專賣店就是如此作法，該店
        不但於店內供咖啡等餐飲，也對外販賣咖啡豆、奶油、
        鮮奶油、奶水、煉乳、糖包、奶精、手工餅乾、巧克力
        粉、咖啡器材…以服務消費者。原告的咖啡器材自76年
        起，前後十餘年至今仍源源不絕地藉由此店家，銷售到
        消費者的手中。原告為其長期的支持與配合特提供日商
        HARIO 提供的海報供其店內裝潢用。
      (2)與蜂大咖啡店相同作法如聯禾咖啡、羅斯特咖啡、尚品
        咖啡…等專業的咖啡業者。
      (3)上述原告長期配合的咖啡、咖啡器材經銷：羅斯特咖啡
        更透過自行架構的網站行銷咖啡、咖啡豆外，該網站也
        介紹並銷售原告的咖啡器材給網友，該公司為幫助從事
        咖啡餐飲者，特設立咖啡茶語教學班，其中課程內容包
        含了原告的虹吸式咖啡壺等的咖啡器材操作介紹，可見
        原告的器材與咖啡業者的經營業務是多麼的密不可分。
        該網站也以篇幅介紹其所經營販賣的奶球、奶精粉、加
        味用調味用果露…，這又是咖啡、咖啡豆、咖啡器材、
        奶球、奶精等商品是為咖啡餐飲界所共同使用的商品，
        眾商品間是為功能間具有相輔之作用，可共同完成滿足
        消費者特定之需求者。該公司網站的網頁設計均將原告
        的虹吸式咖啡壺圖片登錄在網頁上頭，這又是虹吸式咖
        啡壺的咖啡專業色彩受到咖啡業者青睞的鐵證。
      (4)原告長期配合的咖啡、咖啡器材經銷「尚品咖啡」也架
        構網站直接銷售原告的咖啡器材給網友，網站更將原告
        的虹吸式咖啡壺做為其網頁圖檔以顯該公司咖啡專業色
        彩。該網站也闢篇幅介紹其所經營販賣的「奶油」產品
        ，眾商品間是為功能間具有相輔之作用，可共同完成滿
        足消費者特定之需求者。
      (5)除了上述之眾咖啡店之咖啡業者與原告有咖啡器材生意
        的往來外，原告的經銷商，如上品實股份有限公司及南
        中食品企業股份有限公司，這兩家咖啡／食品公司在76
        年除了向原告大量地購買咖啡器材, 同時也向原告購買
        咖啡豆。而在十餘年後的今日，因商場變化，而公司行
        號多有更迭，原告除了與無數新興廠商建立生意關係外
        ，上品實股份有限公司及南中食品企業股份有限公司，
        以及於76年起即向原告購買咖啡豆的麥卡咖啡企業有限
        公司，至今仍與原告維持良好的銷售供應商業關係，尚
        有眾多咖啡食品、餐具用品、百貨業者公司與原告維持
        良好的商業關係，不及備載。此即意謂咖啡器材與經營
        咖啡豆食品等業者在咖啡餐飲事業及商品間的關係是相
        輔相成的。而這些業者於提供咖啡及咖啡器材予消費者
        ，同時也另行提供咖啡用之奶水、奶油、奶精等商品以
        滿足消費者的需求，此種作法是咖啡業界行之多年的常
        態行銷作法。
      (6)多年來以供應「戀」咖啡、奶精，及其他眾多如牛奶、
        鮮奶油、煉乳、果汁、果糖、調味用香料、糖…等相關
        咖啡餐飲用之食材而聞名於咖啡餐飲的開元食品工業股
        份有限公司，亦了解牛乳、咖啡豆、咖啡、奶精、牛奶
        、鮮奶油、煉乳…與咖啡器材之間的互動緊密關係，眾
        商品功能間具有相輔之作用，可共同完成滿足消費者特
        定之需求，因而此公司除了供應銷售上述商品給西餐廳
        、咖啡店、便利商店、百貨公司、超級市場…外，也銷
        售原告的虹吸式咖啡壺、濾紙等咖啡餐飲用之相關咖啡
        器材給市場上使用者，以增加該公司的營業銷售額，多
        年來兩家公司合作無間，互創商機。開元公司的網頁除
        使用原告的虹吸式咖啡壺做為宣傳外，原告的虹吸式咖
        啡壺也收錄在網頁中。該公司為推廣其奶精、咖啡豆、
        調味用香料…等等商品，設立「開元咖啡推廣技藝補習
        班」，其中課程內容包含了原告的虹吸式咖啡壺「虹吸
        式咖啡班」，該公司更於中國文化大學推廣教育部推出
        「品味咖啡專業研習班」，依其課程表第2 課，「虹吸
        式咖啡壺的操作」也列入其中。
      (7)原告長期配合的咖啡、咖啡器材經銷「卡堤咖啡有限公
        司」亦透過自行架構的網站直接銷售原告的咖啡器材及
        提供咖啡專業用的冰糖、奶精、可可、奶油球、砂糖…
        等給網友。
      (8)以咖啡聞名於世的UCC 咖啡在臺分公司（優味企業股份
        有限公司／優仕咖啡股份有限公司）廣設咖啡店以推廣
        銷售自身的咖啡、咖啡豆、奶水、奶油、奶精…等商品
        。自80年起，該公司就開始直接使用原告的咖啡器材來
        煮咖啡，以服務大眾。該公司將原告所經營的虹吸式咖
        啡壺等咖啡器材陳列在其設於各地的百貨公司，如SOGO
        、統領等百貨公司展售咖啡豆、奶水、奶油、奶精…等
        的咖啡店專櫃架上共同陳列販賣，多年來雙方合作愉快
        。與UCC 臺灣公司互動前後十餘年，原告順應時代潮流
        ，於西元1998年10月22日開始著手設立網站，網站的架
        構以hario 的咖啡壺做主題，並以教育消費者使其了解
        虹吸式咖啡壺可泡製出最香醇原味的咖啡。部份網站內
        容並於西元1999年4 月14日測試。原告另本著雙方互惠
        的原則，於當時即邀請UCC 公司共同合作在網站中作商
        品宣傳，此舉深獲UCC 駐臺經理及公司總經理的首肯與
        配合。原告於西元1999年6 月15日與網站設計公司開會
        再訂網站內容，以咖啡為主力，配合哈利歐器具，加上
        自家烘焙的資訊為主旨，並將UCC 的活動併入工作重點
        。原告的網站於89年8 月14日正式推出，至今原告的網
        站仍提供空間讓UCC 公司使用並宣傳。原告於88年3 月
        起也委託UCC 咖啡公司進口咖啡豆，雙方了解咖啡、咖
        啡豆、奶水、奶油、奶精等食品與咖啡器材間存在著相
        輔的功能，可共同完成滿足消費者對於香醇咖啡品質的
        特定需求，提供消費者咖啡器材可以帶動增加產品的銷
        售與消費，故而雙方彼此互相支援，共同為咖啡餐飲界
        與消費者服務以達共生共利的結果。
      (9)原告的配合廠商「碧利實業有限公司」以咖啡烘焙著稱
        於臺灣咖啡餐飲市場，該公司除了經營販賣烘焙咖啡豆
        及原告的虹吸式咖啡壺，也販賣奶精粉。該公司為推廣
        咖啡市場，亦設立「咖啡師培訓課程」，其中於咖啡中
        級班的課程中，即包括了日式爭餾法（即虹吸式咖啡）
        。
      (10)臺灣咖啡之咖啡業者「巴登咖啡」於其網站中除了介紹
        自身的咖啡外，對於原告的虹吸式咖啡器、咖啡蒸餾壺
        及飲用咖啡不可缺少的奶油、鮮乳、奶精…亦多有介紹
        與琢磨，可見由咖啡業者的看法，虹吸式咖啡器、咖啡
        蒸餾壺與咖啡、奶油、奶精、糖、奶油球…之間的互動
        是多麼緊密，咖啡業者視這些商品均是公司獲利的來源
        ，既是可作為多角化經營的商品業可滿足消費者的需要
        。
      網路「咖啡中心」網站從事咖啡、咖啡器材、調味用香
        料、牛奶、奶水、奶油、煉乳、奶精、糖…等，在網路
        平臺銷售，顯示咖啡、咖啡器材、與相關產品之間緊密
        的關係。
      網友在Yahoo 拍賣網從事原告經營的塞風咖啡壺、虹吸
        式咖啡壺的拍賣活動，亦有咖啡豆、奶油球、糖包等商
        品的販賣訊息，可見這類商品彼此可以增加自身的附加
        價值，是為多角化經營的商品。
      奶油、奶精、煉乳、糖與咖啡之間互動的緊密關係，坊
        間咖啡餐飲書籍亦常報導並介紹，茲摘錄重點供參考：
        咖啡style ：傳統色事業有限公司，出版日期：西元
          1998年10月，第52至54頁。
        咖啡風景：永中國際股份有限公司，出版日期：西元
          2001年11月，第65至67頁。
        咖啡經典：朱雀文化事業有限公司，出版日期：西元
          2001年11月，第15至17頁。
        煮杯好咖啡：躍昇文化事業有限公司，出版日期：西
          元2005年4月，第18至19頁。
        咖啡博覽：漢欣文化事業有限公司，出版日期：西元
          2005年5 月，第38、100至164頁。
        從前述說明，奶油、奶精、煉乳、糖、咖啡、咖啡器材
        均屬咖啡餐飲所必用的食品及器材，眾商品的緊密互動
        的關係從書籍的文字內容說明即可清楚了解。
      臺灣雀巢股份有限公司經營項目包括咖啡、咖啡豆、奶
        油、奶精、煉乳等與咖啡產業相關的商品。
      原告推廣HARIO 咖啡器材，除了透過咖啡店、西餐廳吧
        台的直接操作以服務消費者外，亦針對咖啡業者、咖啡
        烘焙業者，咖啡廳的需求再做進一步的服務，原告除了
        供應相關的咖啡器材、烘焙機等專業設備給的業者外，
        原告更於74年3 月起委託中央信託局代辦，配合政府外
        交部的認購政策進口咖啡生豆，也自行自哥倫比亞、印
        尼、日本等地進口咖啡生豆來供應國內咖啡業者的需求
        ，在咖啡餐飲市場深獲好評。從原告76年的發票買受人
        名稱即可看出咖啡業者與食品業，既買咖啡豆也買咖啡
        器材，這些咖啡業者與原告之間買賣互動關係是何等的
        密切。
    (16)歷年來日商HARIO 為配合及滿足日本國內消費者的需求
        ，除了供應相關的咖啡器材外，亦供應咖啡豆以應市場
        之需，從其每年提供給原告行銷用的目錄即可發現除了
        咖啡器材的資料外，已揭示此咖啡豆已成為其多角化的
        產品之一。
    (17)原告推廣HARIO 等商品之需，自行印製商品簡介，其內
        容亦含咖啡豆等資料，可見咖啡與咖啡器材是為多角化
        經營的相關領域的一環，中外認知都是一致的。
    (18)原告耕耘於咖啡產業30年，熟悉咖啡相關的產業，日商
        HARIO 自76年起即向原告採購咖啡磨豆機零件。近年來
        向原告採買整套組裝好的咖啡磨豆機，出口金額已達到
        美金107,800.00、36,048.40 、23,100.00 、45,523.5
        0 、75,306.54 …可見雙方在咖啡器材上的努力與付出
        。原告長期以咖啡產業相關的事業作為發展的主軸，除
        了相關的咖啡壺等外，咖啡磨豆機出口更可顯示原告在
        相關咖啡產業的投入與耕耘。原告不但替臺灣賺取外匯
        ，也讓日臺兩地的消費者均有機會享受高品質咖啡器材
        商品，而獲得生活上的滿足。
    (19)參加人從事咖啡器材30年並進而從事咖啡西餐廳的經營
        業務，參加人的網站除了介紹其咖啡廳之菜單外，亦提
        供有關咖啡訊息於「世界咖啡」的網頁，並於其商品簡
        介中介紹並販賣原告所經營的咖啡器材產品，其產品型
        號與圖片與原告歷年自行印製的簡介、原告自76年起至
        近幾年來開立給廠商的發票型號、原告歷年進口用之in
        voice ，型號資料都一致，可見參加人網頁咖啡器材的
        資料是直接援用原告所經營進口的咖啡器材的資料，此
        亦即原告所經營的虹吸式咖啡壺因長年在市場上流通並
        深入台灣的咖啡餐飲市場，在一般的商業習性上已在市
        場取得一致性的型號與稱呼，以致參加人會不自覺地使
        用，並借之以表自身在咖啡產業的特質。事實上從坊間
        的書籍與網路內容於介紹此虹吸式咖啡壺時，咖啡壺的
        型號亦趨於一致，可見原告所經營的商品是如何深耕在
        臺灣咖啡餐飲市場之中。
    (20)參加人於87年到93年間，連續申請註冊關於咖啡餐飲用
        之商標共8 個，從「奶水、奶油、煉乳、奶精、咖啡牛
        奶…」（即註冊第00000000號商標）、「巧克力粉、咖
        啡豆、代用咖啡、糖、調味用香料、糖…」（即註冊第
        00000000號商標）、「各種書刊、補習班、講座…」（
        即註冊第129471號商標）、「咖啡廳、餐廳、牛排店」
        （即註冊第131446號商標）、「咖啡、咖啡豆」（即註
        冊第906682號商標）、「咖啡零售」（即註冊第000000
        00號商標）以及參加人之前已被原告申請撤銷的「虹吸
        式咖啡器、咖啡蒸餾壺、水滴式咖啡器、紅茶濾泡器…
        」的註冊00000000號商標乙案的「哈里歐」商標，加上
        參加人的網站資料標示其亦從事咖啡器材、咖啡豆、食
        品…到餐廳咖啡館，即明白表示參加人亦認定其所註冊
        的8 個商標所指定商品皆是與咖啡及餐飲有關連的商品
        ／服務，彼此之間有相輔相成功能，且可為多角化經營
        ，而為類似商品，否則參加人也不需註冊系爭商標使用
        於眾指定商品上。基本上當一家公司行號要去申請商標
        時，對於要申請的事項都會做一番的考量及相對的認知
        ，尤其是申請商標須負擔申請費用，依一般公司行號的
        做法，當然以自己本業的商品做主軸，再納入相關的商
        品，正常情況下是不可能去註冊與本業無關的商品，因
        此依參加人的申請註冊作為與認知，系爭商標所指定使
        用之商品與據以評定商標所指定使用之商品係為類似商
        品。綜上所述，原告之經銷商於其所經營的咖啡廳，除
        了對市場及消費者提供自身經營的餐飲、咖啡、咖啡豆
        、牛乳、奶油、奶精、煉乳…外，另外亦販賣原告的咖
        啡器材給消費者，目地即為帶動增加商品之銷售量，並
        滿足消費者的需求，而原告與經銷商的產業結合，亦增
        加營業的獲利。換言之，原告之虹吸式咖啡壺與咖啡之
        相關產品，彼此擁有緊密不可分的關係，可共同滿足消
        費者特定之需求。企業除了在本業打拼外，莫不廣伸觸
        角於相關產業為多角化經營，故而以專業咖啡器材為主
        的原告以其就何種咖啡加上何種器材，及何種咖啡豆可
        以蒸煮何種咖啡之專業，再加上咖啡搭配何種牛乳、奶
        油、奶精、煉乳或香料如豆蔻粉、可可粉…等專業的琢
        磨下，咖啡器材供應商跨入咖啡廳、餐廳、牛排店後，
        並將周邊餐飲可用到的眾商品納入經營的商品，實為理
        所當然，奶油、奶精、煉乳…等被視為原告可發展的多
        角化經營的商品是可以認同的。咖啡店或咖啡烘焙業者
        所設立的門市或百貨公司咖啡專櫃…等店家通常於販賣
        咖啡豆時也會搭配出售咖啡器具，及相關的奶油、奶精
        、煉乳等商品；再者，以目前普遍飲用咖啡的現代生活
        方式，消費者前往專業的咖啡店，或咖啡烘焙業者所設
        立的門市、百貨公司專櫃購買咖啡、咖啡器具及咖啡餐
        飲之相關商品也是很自然的事。換言之，咖啡器具及與
        相關的奶油、奶精、煉乳等商品的行銷管道及販賣場所
        相同或重疊，在此情況下，相關消費者同時接觸據以評
        定商標與系爭商標指定的商品之機會不算小。因此由上
        述說明，並依被告公告之「混淆誤認之虞」審查基準
        5.3.5.2 （相輔功能）、5.3.8 （滿足消費者特定之需
        求）、5.3.10（商品功能）、5.4 （先權利人多角化經
        營）、5.8（行銷管道／ 服務提案場所相同），原告的
        「虹吸式咖啡壺、…水滴式咖啡器、咖啡蒸餾壺、紅茶
        濾泡器、，咖啡過濾器…」等商品與系爭商標指定商品
        中的「牛奶、奶油、奶精、煉乳…」可認定是為類似商
        品。於此前提下，如果於商品標上相同或近似的商標，
        依一般社會通念及市場交易情形，顯然極易使商品消費
        者誤認二商標指定使用之商品其為來自相同或雖不相同
        但有關聯之來源。
    4.原告先於參加人使用商標於類似商品：
      (1)原告早於71年4 月向中央標準局申請咖啡蒸煮（或稱虹
        吸式咖啡壺）器材等相關聯商品之商標，惟其時商品註
        冊之分類為概括性的商品分類，咖啡器材之類別尚未明
        訂，故原告只好將經營的商品註冊於玻璃器皿類別。原
        告先於81年展延商標權，而次於91年二度延展時，發現
        被告已將該類商品歸類於第21類，原告為完整取得商標
        權的權益，再向被告擴充加強商品的指定範圍時，卻發
        現參加人以近似之商標搶先註冊了咖啡器材商標權，原
        告為保護自身的權益，乃向被告申請評定，撤銷參加人
        註冊之第0000000 號商標，並獲被告撤銷成立之評定。
        原告隨後將所經營的咖啡器材的商品名稱逐一申請註冊
        ，並獲被告核發取得0000000 號註冊商標，其註冊圖樣
        與先前註冊第191787、191801、191786號商標同為「哈
        利歐及圖」，指定商品涵蓋咖啡蒸煮器、虹吸式咖啡壺
        等咖啡器材，被告中台評字第H00000000 號第3 頁：「
        …申請評定人先使用『哈利歐及圖』商標於咖啡蒸煮器
        、壺、茶壺等商品之事實應堪認定…」。故原告在商標
        法的保障下，有效期間自71年1 月10日至103 年2 月15
        日止，取得商標權「哈利歐及圖」及指定商品的完整性
        與時效性。參加人「哈里歐」商標係於88年2 月12日申
        請，而被告於同年12月1 日核准註冊，晚於原告開始使
        用「哈利歐」商標。
      (2)原告進口虹吸式咖啡壺等咖啡器材，在臺銷售成績卓越
        ，原告於西元1990年由負責人親自前往日本東京接受表
        揚，在系爭商標於88年2 月12日申請前，原告及所推廣
        的HARIO 虹吸式咖啡壺、咖啡蒸煮器、賽風的商業活動
        早已活躍在國內咖啡餐飲產業市場中，且參加人又是經
        營咖啡器材的同業，原告與所經營的咖啡器材理當為參
        加人及消費者所知悉。日商HARIO 品牌在原告以公司名
        與中文註冊商標「哈利歐」在臺推廣，日商品牌因之建
        立，原告所使用的公司名：哈利歐股份有限公司與商標
        「哈利歐」及以身為代理商因而擁有相當的商譽及對外
        品質保證的表徵，也是必然的道理。參加人以近似之系
        爭商標，企圖攀附原告與日商咖啡器材於咖啡餐飲業既
        有的專業領域內的商譽至為明顯。
      (3)於坊間出版發行有關咖啡產業與咖啡器材的書籍中，內
        容均言及原告所經營的虹吸式咖啡壺是咖啡產業之間不
        可缺席的重要商品之一，其中「義大利咖啡實驗室」之
        出版日期為西元1998年3 月，「咖啡style 」之出版日
        期為西元1998年10月，可知，在西元1998年之前原告經
        營與販賣的虹吸式咖啡壺及賽風壺等商品已深入市場，
        並獲咖啡餐飲人士的愛用與肯定。系爭商標的申請日期
        顯然晚於原告的眾商業活動以及原告因而建立的公司與
        商標聲譽的時間，原告先於參加人使用商標於類似商品
        的事實可為認定。
    5.參加人以惡意註冊系爭商標，被告未依「類似商品之認定
      ，應綜合商品之用途功能，行銷管道，販賣場所等因素判
      斷之，並非絕對受商品分類之拘束。」、「商標最主要功
      能在表彰自己之商品，俾以與他人之商品相區別，申請註
      冊商標或使用商標，其目的亦應在發揮商標此一識別功能
      。惟若明知可能引起相關消費者混淆誤認其來源，甚或原
      本即企圖引起相關消費者混淆誤認其來源，而為申請註冊
      商標者，其申請即非屬善意。」評定，顯有違法：
      (1)參加人之公司名稱為「喜伯」，與「哈里歐」3 個字及
        其商標之英文「Hecto 」完全扯不上關係。事實上，參
        加人最早於87年註冊之第104459號商標僅有英文「Hect
        o 及圖」，其意為「多數、多」，音譯則為「黑個頭」
        ，其後參加人註冊之第129471、988092、0000000 號商
        標才加上「哈里歐」3 個中文字。然而「哈里歐」與「
        Hecto 」或參加人公司名，無論在字形、字音和字義上
        都不同，反而近似於原告商標之中文及日商「HARIO」
        之譯名「哈利歐」。其中參加人申請之註冊第906682、
        131446及134105號商標，僅有「哈里歐」3 個中文字。
        依被告之中臺評字第H00000000 號商標評定書理由三認
        定：「申請評定人先使用『哈利歐及圖』商標於咖啡蒸
        煮器、壺、茶壺等商品之事實應堪認定」、理由四：「
        據以評定商標註冊已逾二十年，且持續使用亦達十餘年
        之久，客觀上應不難為相關同業所知悉，則註冊人以僅
        一字之差且同為音譯詞彙之中文『哈里歐』，作為系爭
        註冊第988092號『哈里歐及圖hecto 』商標圖樣申請註
        冊，復指定使用於咖啡壺等同一會類似之商品，顯係因
        其具有相同之業務領域知悉據以評定商標存在進以不正
        競爭行為搶先註冊」；參加人於其網站資料中揭示其經
        營咖啡器材達30年之久，且登載原告虹吸式咖啡壺訊息
        ，可見參加人與原告均在同一的咖啡器材等相關的領域
        是為同業，參加人理當知悉原告及原告所經營的咖啡器
        材等商品，參加人既已知曉卻又搶先註冊，顯有破壞公
        平交易之機制之故意，並為不正競爭之行為。更有甚者
        ，被告於92年9 月5 日已行文撤銷了參加人註冊第0000
        0000號「哈里歐及圖Hecto 」商標，惟參加人對之不但
        不思檢討改過，甚至於半年後（93年3 月19日）由參加
        人代表人之配偶擔任負責人向高雄市政府申請設立另一
        家新公司「哈里歐食品企業有限公司」，前後兩家公司
        大肆以「哈里歐」對外做宣傳，經營咖啡相關業務，明
        顯違反商標法第62條「明知為他人之註冊商標，而以該
        商標中之文字作為自己公司名稱、商號名稱、網域名稱
        或其他表彰營業主體或來源之標識，致商品或服務相關
        消費者混淆誤認者」，侵害原告權利，而被告於評定本
        案時，對此點竟視而不見，實有違法之虞。
      (2)原告公司名稱「哈利歐股份有限公司」，自63年設立，
        前後至今已使用達32年之久，依一般商業習慣，公司種
        類除了在正式公文來往外，通常不加以使用，原告的往
        來經銷商與原告為商業行為時，習慣以「哈利歐」簡稱
        來稱呼原告，公司名稱就如同商標一樣地配合公司業務
        的運作及商品信譽對外的重責。系爭商標的的申請日期
        及被告核准日期遠遠晚於原告開始使用之「哈利歐股份
        有限公司」公司名稱，參加人豈有不知原告經營及信譽
        累積之事實？而原告所提出76年度的發票以及日商來函
        證明原告的諸年度購貨證明，為原告長年的商業事實表
        徵，被告豈可視而不見？又參加人於申請商標時，應認
        知系爭商標與日商HARIO 是近似商標，依常理應會覺得
        其申請商標的作法不妥，惟其竟完全不理會，反而肆意
        申請，其作法從一開始即將非善意。是故參加人使用近
        似於據以評定商標之系爭商標，顯有誤導消費者認為參
        加人與原告是同一或有關聯或參加人是代理原告所經營
        的HARIO 品牌之企圖，自有商標法第23條第14款適用（
        經濟部經訴字第09106110350 號訴願決定書、臺北高等
        行政法院判決90年度訴字第456 號判決意旨參照）。
      (3)依參加人的網站加盟資料自云經營咖啡器材30年，然若
        依參加人的設立日期為81年5 月7 日，距今不過14餘年
        ，經營項目為「茶葉零售、小件家用器皿零售、咖啡館
        」，其人網頁所云30年經營咖啡器材，不知從何而來？
        而參加人代表人之配偶所設立的哈里歐食品企業有限公
        司則於93年3 月19日成立，至今剛滿2 年多，參加人於
        網站的資料有誇大公司經營歷史之虞，並有混淆視聽的
        作法。又參加人在其網站上，不但將原告經營的虹吸式
        咖啡壺的相關圖片張貼於上，也另闢了所謂的「精選典
        藏虹吸式咖啡」為標題之篇幅，更有甚者，參加人於網
        站上大肆地使用「哈里歐」商標及「哈里歐食品企業有
        限公司」代替參加人之公司名稱，明顯欲將網友或一般
        消費者誘導認知參加人與原告是同一或有關連的關係企
        業，顯有欺騙消費者之虞。
      (4)訴願決定書第1 頁提及訴外人后政公司其業務之一為咖
        啡批發，依其流通在外的名片及該公司與該其雄旗艦店
        所設立的網站資料可得知，后政公司以「品皇咖啡」的
        名義販賣咖啡及該公司的奶精，而原告的虹吸式咖啡壺
        納入於該網站中，可知該公司所經營的咖啡、奶精與原
        告的虹吸式咖啡壺同屬於相關的咖啡餐飲業務，該公司
        與原告是為同業。該公司一開始以「PH及999 設計圖」
        作為註冊商標，並於88年2 月12日變更商標圖樣為「哈
        里歐HALIIO」，並指定商品於「牛奶、乳粉、奶水、奶
        油、煉乳、奶昔、奶精、調味乳、咖啡奶粉…」，後於
        88年10月28日變更申請人為參加人，由上述資料說明，
        后政公司與參加人，一為咖啡業者，一為咖啡器材兼咖
        啡西餐廳，二家公司在系爭商標申請及變動過程中，可
        知其與爭商標指定使用的商品，在業務上是有何等密切
        的關係，而有相輔相成的功能，也可視為多角化經營的
        商品，是可為咖啡本業的類似商品之一的商品，被告對
        此事實與物證完全忽略與漠視，顯有不當。
      (5)訴願決定書第3 、4 頁將系爭商標所指定使用之商品，
        歸納屬乳或乳製品，而將據以評定商標所指定的虹吸式
        咖啡壺等咖啡器材歸之於「玻璃，陶瓷等製品之器皿或
        飾品」，被告顯然僅選擇性地就兩造商品材質或文字內
        容做商品分類，忽略並漠視原告的主要業務是以「虹吸
        式咖啡壺等咖啡器材」為主，原告眾多商品中之所謂的
        「玻璃管、水晶玻璃、玻璃棒、陶瓷製花瓶…」等商品
        是因當年商標法規範的商品分類不周詳，加上例年修法
        的變動，以及原告因應業務發展而衍生的商品，被告理
        當就兩造商品於實務用途，功能間的互補互動的關聯，
        以及兩造商品存在臺灣消費市場上的實際狀況做審議的
        考量。
      (6)原處分第4 頁謂：「…復由卷附訴願人所舉相關證據資
        料…大多係介紹訴願人公司或促銷其咖啡器才及相關產
        品為主，且該等使用證據或無據以評定商標之標示或日
        期標示晚於系爭商標註冊申請日期（88年2 月12日）自
        難據以認定據以評定『哈利歐及圖』商標於系爭商標申
        請註冊日前，已有先使用於牛奶，乳粉等商品之事實」
        等等之辭，被告更是未能把握評定案的重點。簡言之，
        原告有否先使用評定商標於牛奶、奶水、奶油、奶精、
        煉乳…等商品，甚或原告有沒有販賣牛奶、奶水、奶油
        、奶精、煉乳…等商品，並非本案的最主要重點，原告
        所提舉證資料乃在陳明原告與參加人是為同業關係，參
        加人應知悉系爭商標與據以評定商標近似，而兩造商標
        指定使用之商品亦有相輔相成的效用與功能，其行銷管
        道及市場有重疊現象，兩造商品更可為多角化經營商品
        …等緊密關係，依修正前商標法第37條第14款及現行商
        標法第23條第1 項第14款規定，系爭商標理當撤銷。
      (7)依原告提出坊間出版的書籍內容，以及原告所提出相關
        同業於網路上揭示的資料，被告即可了解到奶油、奶精
        、奶水以及咖啡器材等商品，雖表面上性質有異，但在
        咖啡餐飲業實際操作上及消費者的休閒生活上，其用途
        與功能可以共同滿足消費者喝咖啡的需求，是為類似商
        品的主張是能成立的。以喝咖啡的習性而言，有人喝咖
        啡是喝黑咖啡，即不加糖，不加奶精，也不加任何調味
        用香料等，咖啡可以這麼飲用，牛奶、乳粉、奶水也可
        以單獨飲用，但對於系爭商標所指定的奶油、奶精，一
        般的作法則皆為搭配咖啡用的食材，此搭配作法至今深
        受全世界眾多咖啡飲用者的喜愛。奶精、奶油都被稱呼
        為「咖啡伴侶」或云「coffee mate 」，可見這兩種商
        品與咖啡在用途與功能上的關係是帶給消費者多大的滿
        足，是何等密切地結合在一塊。而據以評定商標指定使
        用的虹吸式咖啡壺等咖啡器材圍繞在咖啡產業上，當然
        與咖啡、奶精、奶油之間產生極度關聯性與互動性，依
        「混淆誤認之虞」審查基準規定，是屬類似商品。
      (8)於此多元化社會，各種產業相結合以創造商機比比皆是
        ，據以評定商標及系爭商標所指定使用商品之間存在著
        共存共榮之關係，且二造商品的行銷管道與販賣場亦有
        所重疊，且屬於可為多角化經營的商品，故屬於類似商
        品，被告又豈可以二分法簡單將之分割，其認知與作法
        有誤。
      (9)參加人肆意地於網路上將原告所代理經營日本著名品牌
        HARIO 的商品及系爭商標登錄上去，明顯欲使消費者誤
        認參加人與原告是同一或有關聯或誤認參加人是代理原
        告所經營的HARIO 品牌，其作法自有商標法第23條第1
        項第14款適用。
　(二)被告主張：
    1.按修正前商標法第37條第14款規定：商標圖樣「相同或近
      似於他人先使用於同一商品或類似商品之商標，而申請人
      因與該他人間具有契約、地緣、業務往來或其他關係，知
      悉他人商標存在者」，不得申請註冊；現行商標法第23條
      第1 項第14款規定：商標「相同或近似於他人先使用於同
      一或類似商品或服務之商標，而申請人因與該他人間具有
      契約、地緣、業務往來或其他關係，知悉他人商標存在者
      」，不得註冊。本款之規定主要係在避免剽竊他人創用之
      商標或標章而搶先申請註冊，有礙商場秩序之事實。且其
      適用須二造商標指定使用於同一或類似商品或服務為前提
      要件。
    2.按商品類似之判斷，應綜合該商品之各相關因素，以一般
      社會通念及市場交易情形為依據。一般而言，類似商品間
      通常具有相同或相近之功能，或者具有相同或相近之材質
      。因此，原則上在判斷商品類似問題時，可先從商品功能
      考量，其次就材質而後再就產製者等其他相關素考量（「
      混淆誤認之虞」審查基準5.3.4 參照）。查系爭商標所指
      定使用之牛奶、乳粉、奶水、奶油、煉乳、奶昔、奶精、
      調味乳、咖啡奶粉、羊乳、咖啡牛乳、乳酪等商品，係屬
      乳及乳製品，而原告所指定之咖啡器材與耐熱玻璃器皿、
      電動咖啡機用之過濾紙、咖啡烘培機及前述商標所指定使
      用之「陶瓷製花瓶、陶瓷製花盆、陶瓷製裝飾品、玻璃製
      裝飾品、陶瓷擺飾品」、「玻璃管、水晶玻璃、耐熱玻璃
      、玻璃棒、玻璃製花瓶、水晶玻璃製花瓶」、「杯、高腳
      杯、碗、壺、酒杯、茶壺、水壺、咖啡壺、牛奶壺、咖啡
      杯、咖啡杯盤、馬克杯、調味品罐、咖啡蒸餾壺、紅茶濾
      泡器、廚房用漏斗、廚房用濾器、沖茶過濾器、調酒用搖
      杯、濾紙式咖啡器、水滴式咖啡器、虹吸式咖啡器、茶具
      、酒壺、微波爐用盤、咖啡過濾器、玻璃杯、攪拌用匙狀
      小竹板、非電動咖啡過濾器、手動式磨咖啡器、非電動咖
      啡過濾壺、非貴金屬製咖啡具、水果杯、斟酒器、冷酒器
      、咖啡調製器、酒壺、咖啡過濾器、水果杯、食物研磨器
      、飲水玻璃杯、手搖式攪拌器、搖杯、非貴金屬製廚房用
      濾器、玻璃管、水晶玻璃、耐熱玻璃、玻璃棒、玻璃製花
      瓶、水晶玻璃製花瓶、陶瓷製花瓶、陶瓷製花盆、陶瓷製
      裝飾品、玻璃製裝飾品」等商品，則為烹調器皿，二者性
      質相去甚遠，不具有相同或相近之功能，材質或產製者亦
      無關聯，依一般社會通念及市場交易情形，尚無使一般商
      品購買人誤認其來自相同或有關聯之來源，尚難謂構成類
      似。
    3.至原告所稱其亦有經營咖啡生豆一節，審諸其所檢送相關
      證據資料，其中咖啡採購、訂貨單資料上，並無據以評定
      商標之標示，中文標籤則無使用日期，又相關型錄中僅西
      元2004年上有咖啡豆商品之提供，且其日期晚於系爭商標
      申請註冊日，亦無據以評定商標之標示，難以證明原告於
      咖啡豆商品有先使用據以評定商標之事實，況查「咖啡豆
      」商品與系爭商標指定使用之牛奶、乳粉、奶水等商品，
      二者性質有異，用途、功能並不相同，非屬類似之商品。
      原告之主張，尚不足採。揆諸上開說明，系爭商標之註冊
      自無該當前揭法條規定之適用。
  (三)參加人主張：與被告相同。
　　理  由
一、按商標法第50條第1 項規定，商標之註冊違反第23條第1 項
    或第59條第4 項規定之情形者，利害關係人或審查人員得申
    請或提請商標專責機關評定其註冊。又同法第91條第2 項復
    規定，對本法修正施行前註冊之商標、證明標章及團體標章
    ，於本法修正施行後申請或提請評定者，以其註冊時及本法
    修正施行後之規定均為違法事由為限，合先敘明。
二、復按商標圖樣「相同或近似於他人先使用於同一商品或類似
    商品之商標，而申請人因與該他人間具有契約、地緣、業務
    往來或其他關係，知悉他人商標存在者」，不得申請註冊；
    又商標「相同或近似於他人先使用於同一或類似商品或服務
    之商標，而申請人因與該他人間具有契約、地緣、業務往來
    或其他關係，知悉他人商標存在者」，不得註冊，分別為系
    爭商標註冊時商標法第37條第14款及現行商標法第23條第1
    項第14款本文所明定。是其適用應以兩造商標為相同或近似
    ，且使用於同一或類似之商品，以及他人商標有先使用於同
    一或類似商品之事實，暨申請人因與該他人間具有契約、地
    緣、業務往來或其他關係，而知悉他人商標存在者為前提要
    件。
三、本件訴外人后政企業有限公司前於87年8 月25日以「PH 及
    999 設計圖」作為註冊第789475號商標之聯合商標，指定使
    用於當時商標法施行細則第49條所定商品及服務分類表第29
    類之牛奶、乳粉、奶水、奶油、煉乳、奶昔、奶精、調味乳
    、咖啡奶粉、羊乳、咖啡牛乳、乳酪等商品，向前中央標準
    局（88年1 月26日改制為智慧財產局，即被告）申請註冊。
    嗣於審定公告前88年2 月12日變更商標圖樣為「哈里歐
    HALIIO」，變更商標類別為正商標，且變更指定商品，旋於
    同年3 月9 日更正指定商品為原指定使用之「牛奶、乳粉、
    奶水、奶油、煉乳、奶昔、奶精、調味乳、咖啡奶粉、羊乳
    、咖啡牛乳、乳酪」商品。又於88年10月28日變更申請人為
    參加人喜伯企業有限公司。經被告智慧財產局審查，核准列
    為註冊第877204號商標（下稱系爭商標），並發給註冊證。
    嗣原告於93年6 月17日，持註冊第00000000號商標（下稱據
    以評定商標1 ）、註冊第00000000號商標（下稱據以評定商
    標2 ）及註冊第00000000號商標（下稱據以評定商標3 ）（
    以上商標圖樣均如附圖(二)所示），以系爭商標之註冊有違註
    冊時商標法第37條第14款及現行商標法第23條第1 項第14款
    之規定，對之申請評定。案經被告審查，以95年5 月17日中
    台評字第930204號商標評定書為「申請不成立」之處分。原
    告不服，循序提起行政訴訟，並為事實欄所載各節之主張，
    是本件應審酌者厥為：系爭商標有無違反註冊時商標法第37
    條第14款及現行商標法第23條第1 項第14款之規定？亦即
    (1)系爭商標與據以評定商標是否近似？
    (2)系爭商標與據以評定商標是否使用於同一或類似之商品？
    (3)據以評定商標是否有先使用之事實？
    (4)參加人是否因與原告間具有契約、地緣、業務往來或其他
      關係，而知悉據以評定商標之存在？
四、關於系爭商標與據以評定商標是否近似部分：
  (一)按所謂商標構成相同或近似者，係指以具有普通知識經驗之
    一般商品購買人，於購買時施以普通所用之注意，就兩商標
    主要部分之外觀、觀念或讀音隔離觀察，有無引起混同誤認
    之虞以為斷。故兩商標在外觀、觀念或讀音上，其主要部分
    之文字、圖形或記號，有一近似，足以使一般相關消費者產
    生混淆誤認之虞者，即為近似之商標。而衡酌商標在外觀或
    觀念上有無混同誤認之虞，應本客觀事實，按下列原則判斷
    之：(1)以具有普通知識經驗之購買者，施以普通所用之注意
    為標準；(2)商標之文字、圖形或記號，應異時異地隔離及通
    體觀察為標準；(3)商標以文字、圖形或記號為聯合式者，應
    就其各部分觀察，以構成主要之部分為標準。故判斷兩商標
    是否近似，應就各商標在「外觀」、「觀念」、「讀音」上
    特別突出顯著，足以讓消費者對標誌整體形成核心印象之主
    要部分異時異地隔離各別觀察，以辨其是否足以引起混淆誤
    認之虞。
  (二)又判斷商標之近似與否，固以總括全體隔離觀察為原則，惟
    若商標圖樣中之一定部份特別引人注意，有此部分而商標之
    識別功能特別顯著者，自可就此部分加以比較觀察，以判斷
    兩商標是否近似，此與單純將商標割裂分別比較者不同（最
    高行政法院73年判字第1144號判決參照）。
  (三)查原處分對於系爭商標與據以評定商標是否構成近似，並未
    予以載明在理由欄內，原處分主要係以據以評定商標與系爭
    商標之商品是否類似為主要考量理由，此觀其商標評定書理
    由之載述甚明。茲查系爭商標係由中文字「哈里歐」及英文
    「HALIIO」所組合而成，與據以評定商標係由中文之「哈利
    歐及圖」組合而成。兩者互相比較，其主要部分均有顯而易
    見之中文「哈」及「歐」兩字存在，僅中間文字「利」與「
    里」之不同而已，且其讀音極相仿佛，是兩者於異時異地隔
    離觀察或連貫唱呼之時，無論就「外觀」、「觀念」及「讀
    音」而為觀察，以具有普通知識經驗之消費者，於購買時施
    以普通之注意，可能會有所混淆而誤認二者來自同一來源或
    雖不相同但有關聯之來源，應屬構成近似之商標，此點亦第
    為被告所不爭執（見本院96年7 月12日準備程序筆錄）。是
    故，系爭商標與據以評定商標屬近似商標，洵堪認定。
五、關於系爭商標與據以評定商標是否使用於同一或類似之商品
    部分：
  (一)查原告所舉據以評定商標１及２固均於71年10月間即註冊在
    案，惟查該等據以評定商標指定使用之商品分別為玻璃、耐
    用玻璃及磁器、陶器等商品，此有渠等之註冊證影本附原處
    分卷足佐，均與本件系爭商標指定使用之牛奶、乳粉、奶水
    、奶油、煉乳、奶昔、奶精、調味乳、咖啡奶粉、羊乳、咖
    啡牛乳、乳酪等商品無涉，自難謂與系爭商標指定之使用商
    品具類似商品之關係，原處分雖未就此予以細分，但此部分
    結論並無不同，即原告所舉評定據爭商標１及２指定使用之
    商品並未符類似商品之規定，洵堪認定。原告指稱此部分仍
    具類似商品之關係，自無可採。
  (二)另按「類似商品或服務之認定，不受商品或服務分類之限制
    。」商標法第17條第5 項定有明文。又所謂「類似商品」，
    參考舊商標法施行細則第15條第2 項（92年12月10日修正前
    ）及第3 項（88年9 月15日修正前）之條文意旨，指應依一
    般社會通念、市場交易情形並參酌該商品之原材料、用途、
    功能、產製者、行銷管道及場所或買受人等各種相關因素加
    以判斷之，該等條項雖嗣經刪除，但非不得為本件類似商品
    判斷之參酌。又被告出版之「商品及服務類似組群參考資料
    」前言亦記載：(1)商品之產製者或販賣場所相同或接近、(2)
    商品之用途、功能相同或接近，具有相互替代性者、(3)原料
    或材質相同或接近、(4)購買者或使用者之族群相同、(5)成品
    與半成品或零組件間有關聯者等參考因素，經核均足作為判
    斷是否具有「類似性」之參考標準。
  (三)查系爭商標雖指定使用在牛奶、乳粉、奶水、奶油、煉乳、
    奶昔、奶精、調味乳、咖啡奶粉、羊乳、咖啡牛乳、乳酪等
    商品；而據以評定商標3 指定使用之商品為：「杯、高腳杯
    、碗、壺、酒杯、茶壺、水壺、咖啡壺、牛奶壺、咖啡杯、
    咖啡杯盤、馬克杯、調味品罐、咖啡蒸餾壺、紅茶濾泡器、
    廚房用漏斗、廚房用濾器、沖茶過濾器、調酒用搖杯、濾紙
    式咖啡器、水滴式咖啡器、虹吸式咖啡器、茶具、酒壺、微
    波爐用盤、咖啡過濾器、玻璃杯、攪拌用匙狀小竹板、非電
    動咖啡過濾器、手動式磨咖啡器、非電動咖啡過濾壺、非貴
    金屬製咖啡具、水果杯、斟酒器、冷酒器、咖啡調製器、…
    玻璃製裝飾品」等（參原處分卷第21頁），惟考諸一般消費
    者於煮咖啡時，往往再搭配上牛奶、奶精或奶油，而據以評
    定商標指定商品「虹吸式咖啡器、咖啡蒸餾壺、水滴式咖啡
    器、紅茶濾泡器…」等咖啡器材，即可淬取出咖啡，而系爭
    商標指定商品「牛奶、乳粉、奶水、奶油、煉乳、奶昔、奶
    精、調味乳、咖啡牛奶羊乳、咖啡牛奶、乳酪」之中的牛奶
    、奶水、奶油、煉乳、奶精，對咖啡可添加不同的口感風格
    ，兩造商品均可滿足消費者在口感與消費的需求，兩造商品
    均屬咖啡餐飲產業裡的一環，彼此間有密不可分的關係，另
    就咖啡器材（咖啡器、咖啡蒸餾壺、紅茶濾泡器）或原料（
    牛奶、奶水、奶油、奶精）等「商品」之提供，原告與參加
    人在行銷、販售、消費場合或購買與使用者之族群上，亦難
    以區分，並具有高度之產業關聯性，於此範圍之內，彼此間
    自具有「類似商品」之關係，依商品的特質為類似商品，被
    告與參加人指稱兩者使用商品並無類似關係，均無足採。
六、關於據以評定商標是否有先使用之事實部分：
  (一)依據原告檢附之經濟部公司執照、據爭商標１及２、76年、
    80年及81年統一發票（例如：81年1 月3 日，發票號碼NA00
    000000，買受人麥卡咖啡企業有限公司，品名MCA-3 咖啡蒸
    煮器，金額18,224元，稅金911 元，合計19,135元；再如，
    81年1 月28日，發票號碼NA00000000，買受人礎業實業性社
    ，品名MCA-3 咖啡蒸煮器，金額48,540元，稅金2427元，合
    計50,967元等）、84年間之開發信用狀申請書及約定書、長
    榮海運公司之提單（Bill of Lading）、79年至90年印製之
    日本Hario 日文版、及中文商品型錄資料（見原告所提評定
    附件資料）以觀，可知原告早於63年間即以「哈利歐」作為
    公司名稱之特取部分，並從事耐熱玻璃產品之進出口代理買
    賣業務，並於71年10間以「哈利歐」作為商標圖樣取得商標
    專用權，並經延展至今，而此等事實並有業已確定之另案被
    告92年9 月5 日（92）智商0760字第928043451 號商標評定
    書載明在第3 頁足考。
  (二)再參酌原告95年11月30日提出起訴補正狀所附之附件93、97
    型錄，其上明載據以評定商標之圖樣，商品種類包括咖啡器
    材專賣，型錄印刷日期分別為78年、79及82年，均在系爭商
    標88年2 月12日註冊以前，是系爭商標註冊前，原告業已先
    行使用「哈利歐」商標在咖啡蒸煮器、壺、茶壺等商品之事
    實，亦堪予認定。
七、綜上，原告起訴主張系爭商標與據以評定商標3 構成近似，
    系爭商標指定使用之商品與其先行使用哈利歐商標在咖啡蒸
    煮器材之商品構成類似關係，為可採信，被告認系爭商標指
    定使用商品與原告據以評定商標3 指定使用之咖啡器材、過
    濾紙、咖啡壺、咖啡杯、濾紙式咖啡器、水滴式咖啡器、虹
    吸式咖啡器等商品，二者性質相去甚遠，不具有相同或近似
    之功能，材質或產製者亦無關聯，依一般社會通念及市場交
    易情形，難謂構成類似云云，依上述說明，核與本院依一般
    社會通念、市場交易情形並參酌該商品之原材料、用途、功
    能、產製者、行銷管道及場所或買受人等各種相關因素判斷
    之結果未合，其認事用法，容有未洽，訴願決定未詳察原告
    之證據資料，徒以原告未盡舉證責任，逕予駁回其訴願，亦
    有可議，原告訴請將之一併撤銷，自無不合，此部分應予准
    許。惟系爭商標之註冊評定是否成立，除其與據以評定商標
    構成近似及使用之商品類似外，尚有待被告審酌其是否符合
    修正前商標法第37條第14款及現行法第23條第14款規定之其
    他要件，即尚須衡量申請人即參加人是否因與該他人即原告
    間，具有契約、地緣、業務往來或其他關係，而知悉他人即
    原告使用該據以評定商標，再為決定，則原告求為判決命被
    告應就系爭商標為評定成立之處分，尚未達全部有理由之程
    度，依行政訴訟法第200 條第4 款規定意旨，原告在請求命
    被告遵照本院判決之法律見解對原告作成處分部分為有理由
    ，其餘部分，不應准許，應予駁回。
八、本件判決基礎已經明確，兩造其餘主張或陳述，與判決結果
    無影響，不再一一論述。
據上論結，本件原告之訴一部為有理由，一部無理由，爰依行政
訴訟法第104 條、民事訴訟法第79條，判決如主文。
中　　華　　民　　國　　96　　年　　8 　　月　　22　　日
                        第二庭審判長法  官　徐瑞晃
                                    法  官  畢乃俊
                                    法　官  陳金圍
上為正本係照原本作成。
如不服本判決，應於送達後20日內，向本院提出上訴狀並表明上
訴理由，如於本判決宣示後送達前提起上訴者，應於判決送達後
20日內補提上訴理由書（須按他造人數附繕本）。
中　　華　　民　　國　　96　　年　　 8　　月　　22　　日
                                    書記官  陳可欣
